【裁判字號】    87,上訴,1703
【裁判日期】    890509
【裁判案由】    違反毒品危害防制條例
【裁判全文】
臺灣高等法院高雄分院刑事判決          八十七年度上訴字第一七三號
    上  訴  人  臺灣屏東地方法院檢察署檢察官
    上  訴  人
    即  被  告  甲○○
右上訴人因違反毒品危害防制條例案件，不服臺灣屏東地方法院八十七年度訴字第三
二七號中華民國八十七年五月二十一日第一審判決（起訴案號：臺灣屏東地方法院檢
察署八十七年度偵字第五０九號、第一一九四號），提起上訴（併辦案號：同署八十
九年度戒毒偵字第一九號），本院判決如左：
    主      文
原判決撤銷。
甲○○連續施用第一級毒品，免刑，海洛因壹小包（驗後淨重零點玖玖公克，包裝重
零點貳零公克)沒收並銷燬之，海洛因殘渣袋壹個及注射針筒貳支均沒收。又連續施
用第二級毒品，免刑，安非他命壹小包（驗後毛重零點陸零公克）沒收併銷燬之、吸
管壹支、玻璃球管吸食器貳組均沒收。
    事      實
一、甲○○基於概括犯意，自民國八十六年三月間起至八十八年三月一日淩晨二時許
    止，在其屏東縣屏東市○○路一六三號家中等處，先後以將第一級毒品海洛因粉
    末摻入香煙點燃吸食，或將海洛因粉末溶入針筒注射方式，不定時多次施用第一
    級毒品海洛因；甲○○又另行基於概括犯意，自八十六年十二月間起至八十八年
    三月一日淩晨二時許止，在其前開住所等地，先後將第二級毒品安非他命置於玻
    璃球燒烤吸其氣體之方式，不定時施用安非他命多次。而(一)、於八十七年一月十
    五日十七時四十五分許，為警方人員持檢察官所核發之搜索票，至其屏東縣屏東
    市○○路一六三號家中執行搜索而查獲，並扣得海洛因白粉一小包（驗後淨重零
    點玖玖公克，包裝重零點貳零公克）、安非他命一小包（驗後毛重零點六０公克
    ），及其所有供施用海洛因之注射針筒一支，及施用安非他命之玻璃球管吸食器
    一組。(二)、於八十七年一月二十五日中午十一時許，為警方人員在其上開住處再
    度查獲。(三)、於八十七年七月二十一日中午十二時許，在其住處被查獲，並扣得
    其所有供施海洛因所用海洛因殘渣袋一個、注射針筒一支、供施用安非他命所用
    吸管一支及玻璃球管吸食器一支。(四)、於八十八年三月二日下午七時四十分許，
    為警在其住處內再度查獲。案經檢察官提起公訴後，由臺灣屏東地方法院判決甲
    ○○施用毒品部分有期徒刑三年四月，非法吸用化學合成麻醉藥品部分有期徒刑
    四月，應執行有期徒刑三年四月，因毒品危害防制條例公布施行，由檢察官及甲
    ○○提起上訴後，經本院於八十七年八月九日依職權裁定將沈清和送勒戒處所觀
    察、勒戒，惟因其於八十七年七月二十一日被查獲部分，亦經臺灣屏東地方法院
    檢察署檢察官聲請臺灣屏東地方法院以八十七年度毒聲字第二三五號裁定送觀察
    勒戒處所觀察、勒戒，經執行觀察、勒戒結果認其有繼續施用毒品傾向，而由檢
    察官聲請臺灣屏東地方法院以八十七年毒聲字第三五三號裁定裁定令入戒治處所
    施以強制戒治一年，經強制戒治三月後，經評定為合格，而將所餘戒治期間，付
    保護管束；因於保護管束期間，又於八十八年三月二日查獲其再度施用海洛因及
    安非他命，而經檢察官聲請臺灣屏東地方法院以八十八年度毒聲字第九號裁定撤
    銷保護管束，並令入戒治處所施以強制戒治，已於八十八年十二月十七日戒治期
    滿。
二、案經高雄市政府警察局三民第二分局、屏東縣警察局屏東分局、高雄縣警察局鳳
    山分局分別移臺灣高雄地方法院檢察署檢察官偵查起訴及移送併案審理。
      理      由
一、右揭施用海洛因及安非他命事實，業據上訴人即被告甲○○於本院及原審法院審
    理時供承不諱；而扣案之白色粉末一小包，經送法務部調查局檢驗結果，確係海
    洛因，有法務部調查局八十七年二月十二日00000000號鑑定通知書；而
    扣案之結晶物經送請高雄醫學院附設中和紀念醫院檢驗結果，確係安非他命，有
    該院八十九年四月十一日Ｈ0000000號檢驗報告單一紙可參。又被告四次
    被警查獲後所採之尿液，經送請高雄市立凱旋醫院、屏東縣衛生局、高雄縣衛生
    局檢驗結果，分別呈嗎啡及安非他命之陽性反應，有高雄市立凱旋醫院八十七年
    二月六日高市凱醫檢字第八一０八號檢驗成績書（驗出有嗎啡及安非他命陽性反
    應）、屏東縣衛生局八十七年二月九日屏縣衛檢字第八七０００六號檢驗結果通
    知書（驗出有嗎啡陽性反應）、高雄縣衛生局八十七年九月二日八七煙檢字第一
    四０三號檢驗成績書、屏東縣衛生局八十八年三月十三日屏縣衛檢六字第八八０
    ０九二號檢驗結果通知書（以上二份均驗出有嗎啡及安非他命陽性反應）四紙附
    卷可稽。此外，又有海洛因殘渣袋一個、注射針筒二支、吸管一支及玻璃球管吸
    食器貳組扣案可佐。而海洛因施用入人體後水解還原成嗎啡，再循嗎啡之代謝方
    式排體外，亦據行政院衛生署藥物食品檢驗局七十三藥檢壹字第○三○二二一號
    函說明綦詳。事證已臻明確，上訴人施用毒品海洛因之犯行，均堪認定。
二、被告行為後，毒品危害防制條例已於八十七年五月二十日公布，並自同月二十二
    日起施行，以之與行為時之肅清煙毒條例第九條第一項及麻醉藥品管理條例第十
    三條之一第二項第四款相比較結果，以裁判時之新法即毒品危害防制條例之規定
    ，有利於被告，依刑法第二條第一項前段規定，自應適用該新法。核被告施用第
    一級毒品海洛因行為，係犯毒品危害防制條例第十條第一項之罪。其施用第二級
    毒品安非他命行為，係犯同條第二項之罪。被告先後多次施用第一級毒品犯行，
    時間緊接，反覆實施，所犯罪名相同，顯係基於概括犯意為之，應依連續犯之規
    定論以一罪。其先後多次持有第一級毒品海洛因，並進而施用，其持有之低度行
    為，應為施用之高度行為吸收，不另論擬。又檢察官移送併辦部分，雖未為起訴
    書事實欄所載，因與起訴部分具有連續犯關係，為裁判上一罪，本院自得併予審
    理。又被告先後多次施用第二級毒品犯行，時間緊接，反覆實施，所犯罪名相同
    ，亦係基於概括犯意為之，應依連續犯之規定論以一罪。其先後多次持有第二級
    毒品安非他命，並進而施用，其持有之低度行為，應為施用之高度行為吸收，不
    另論擬。又檢察官移送併辦部分，雖未為起訴書事實欄所載，因與起訴部分具有
    連續犯關係，為裁判上一罪，本院自得併予審理。被告所犯上開二罪，罪名歧異
    ，犯意各別，應予分論併罰。
三、原審予以論科，固非無見，惟查(一)、毒品危害防制條例業已於八十七年五月二十
    日公布，並自同月二十二日起施行，原審未及比較適用有利於行為人之新法，尚
    有未洽，(二)、就檢察官移送併辦部分之被告自八十七年一月二十六日以後至八十
    八年三月一日止犯罪行為部分未及審理，亦有未洽。上訴人上訴指摘原判決應適
    用有利於行為人之新法審判，為有理由，自應予撤銷改判。次按犯第十條之罪者
    （即施用第一級、第二級毒品），應先將被告送勒戒處所觀察、勒戒；經觀察、
    勒戒後，無繼續施用毒品傾向者，應由檢察官為不起訴處分；有繼續施用之傾向
    者，由察官聲請法院裁定令入勒戒處所施以強制戒治。又依第二十條第二項強制
    戒治期滿或交付保護管束期滿，應由檢察官為不起訴處分。而同條例修正施行前
    繫屬法院審理中之案件，由法院依修正後規定處理之，依修正後規定應為不起訴
    處分者，法院應為免刑之判決，同條例第二十條第一項、第二項、第二十三條第
    一項、第三十五條第三款分別定有明文。查被告因施用第一級、第二級毒品，前
    經本院依職權及原審法院依聲請裁定送觀察、勒戒後，認有繼續施用毒品之傾向
    ，有臺灣屏東看守所附設勒戒處所八十七年九月十六日屏所金衛字第一四一四號
    函送之證明書一紙附卷可稽；其經原審法院裁定令入戒治處所施以強制戒治一年
    ，經強制戒治三月後，經評定為合格，而將所餘戒治期間，付保護管束，於保護
    管束期間，又於八十八年三月二日查獲其再度施用海洛因及安非他命行為，而經
    原審法院撤銷保護管束，並令入戒治處所施以強制戒治，已於八十八年十二月十
    七日戒治期滿之事實，有原審法院裁定三份在足稽。依毒品危害防制條例第二十
    三條第一項、第三十五條第三款規定，自應諭知為免刑之判決。扣案之海洛因一
    包（驗後淨重零點九九），安非他命一包（驗後毛重零點六０公克）均係毒品，
    應依毒品危害防制條例第十八條第一項規定宣告沒收並銷燬之。海洛因殘渣袋一
    個、注射針筒貳支、吸管壹支、玻璃球管吸食器貳組，均為被告所有，且分供施
    用海洛因或安非他命所用之物，爰依刑法第三十八條第一項第二款宣沒收。
據上論斷，應依刑事訴訟法第三百六十九條第一項前段，第三百六十四條、第二百九
十九條第一項但書、毒品危害防制條例第十條第一項、第二項、第二十三條第一項、
第三十五條第三款、第十八條第一項，刑法第十一條、第二條第一項前段、第五十六
條、第五十一條第九款，判決如主文。
本案經檢察官陳新慶到庭執行職務。
中    華    民    國     八十九     年       五       月     九     日
                              臺灣高等法院高雄分院刑事第七庭
                                  審判長法官  王光照
                                        法官  黃壽燕
                                        法官  黃仁松
右正本證明與原本無異。
關於施用第一級毒品部分如不服本判決，應於判決送達後十日內向本院提出上訴狀，
其未述理由者並應於提出上訴狀後十日內向本院補提理由書（應附繕本)。
其餘部分不得上訴。
                                      書記官  郭蘭蕙
中    華    民    國     八十九     年       五       月     十一   日
附錄：本判決論罪科刑法條：
毒品危害防制條例第十條第一項、第二項：
施用第一級毒品者，處六月以上五年以下有期徒刑。
施用第二級毒品者，處三年以下有期徒刑。
                                                                  Ｊ


司法院資訊處製作；財團法人民間司法改革基金會備份。
